【裁判字號】    99,毒抗,33
【裁判日期】    990210
【裁判案由】    毒品危害防制條例
【裁判全文】
臺灣高等法院刑事裁定                  99年度毒抗字第33號
  抗  告  人
  即  被  告  甲○○
                    (現於臺灣臺北監獄臺北分監執行中)
上列抗告人因違反毒品危害防制條例案件，不服臺灣桃園地方法
院，中華民國98年12月31日所為送觀察勒戒之裁定（98年度毒偵
字第4426號），提起抗告，本院裁定如下
    主  文
抗告駁回。
    理  由
一、抗告意旨略以：抗告人前於偵查中，經檢察官告知可接受毒
    品美沙冬替代療法，抗告人並即表示願意，惟因於98年11月
    26日入監服刑，始未能到庭攜回相關資料，懇請讓抗告人接
    受替代療法，給予緩起訴處分，為此依法提起抗告，請求撤
    銷原裁定云云。
二、按犯毒品危害防制條例第10條之罪者，檢察官應聲請法院裁
    定，令被告入勒戒處所觀察、勒戒，其期間不得逾二月，同
    條例第20條第 1項定有明文。另按所謂戒癮治療計畫（即美
    沙酮替代療法），係法務部基於防制毒品危害之刑事政策與
    毒品危害防制條例第24條規定之意旨，對於若干施用毒品者
    若僅施以徒刑不足以斷絕毒癮之規範本旨，乃令檢察機關與
    行政院衛生署合作，由檢察官審酌個案情形，援引毒品危害
    防制條例第24條之規定，改以緩起訴處分方式轉介毒品施用
    者前往醫療院所治療，毋庸送勒戒處所觀察、勒借，查被告
    甲○○於民國（下同）九十八年七月二十九日下午五時四十
    五分許為警採尿時回溯26小時內某時，在其位於桃園縣八德
    市○○路62之9號，施用第一級毒品海洛因一次，嗣經警於
    同日下午四時許在上址查獲，而經警採集其尿液送請台灣檢
    驗科技股份有限公司鑑驗結果，發現呈鴉片類陽性反應，有
    該公司出具之濫用藥物尿液檢驗報告乙份在卷可參，被告於
    偵查中僅坦承有於98年7月初施用毒品海洛因一次，而未承
    認有於98年7月29日下午5時45分許為警採尿時回溯26小時內
    某時施用海洛因之犯行，惟按海洛因經注射入人體後，約百
    分之80於24小時內自尿中排出，一般而言，尿液中能否驗出
    嗎啡陽性與其投與量、投與途徑、採尿時間、個人體質及檢
    驗方法之靈敏度有關，國外曾有文獻報導注射6毫克之海洛
    因鹽酸鹽，其代謝物嗎啡之平均可檢出時限約為26小時，此
    有行政院衛生署藥物食品檢驗局81年9月8日81藥檢壹字第
    811488 5號函可按。且以氣相層析質譜分析法作藥物及其代
    謝產物之定性及定量分析檢驗者，幾乎不會有偽陽性反應產
    生，亦即如尿液中未含有煙毒之反應者，即不可能產生因藥
    物所引起之偽陽性反應，此亦有衛生署管制藥品管理局90年
    1月20日管檢字第91091號、90年8月16日管檢字第96946號函
    述可佐，茲被告之尿液經初驗及複驗，均呈鴉片類陽性反應
    ，應可排除偽陽性反應，足認被告確有於上開時地施用第一
    級毒品海洛因之事實。至被告前於98年10月21日偵查中，固
    經檢察官詢以是否願意依毒品危害防制條例第24條第1項、
    毒品戒癮治療實施辦法及完成治療認定標準第2條第2項等規
    定，接受替代毒品美沙冬代替療法，而給予緩起訴處分，被
    告稱願意，有該次偵查筆錄在卷可按，惟檢察官經斟酌被告
    之個案情形，認以向法院聲請觀察、勒戒始能達成戒癮治療
    之目的，而不為被告緩起訴處分及為替代療法之諭知，此核
    屬檢察官之職權，非本院所得加以審究，且檢查官既尚未為
    緩起訴處分之諭知，自不生緩起訴處分之效力，原審因而依
    檢察官之聲請，裁定將抗告人送勒戒處所觀察、勒戒，經核
    並無不合，抗告人所執上揭抗告理由，尚難認有理由，應予
    駁回。
據上論斷，應依刑事訴訟法第412條，裁定如主文。
中    華    民    國    99    年    2    月    10    日
                  刑事第八庭審判長法  官  張傳栗
                                  法  官  劉嶽承
                                  法  官  陳春秋
以上正本證明與原本無異。
不得再抗告。
                                  書記官  吳玉華
中    華    民    國    99    年    2     月    10    日


司法院資訊處製作；財團法人民間司法改革基金會備份。
